臺灣士林地方法院刑事判決　　　　　　 93年度簡上字第104號
公　訴　人　臺灣士林地方法院檢察署檢察官
上　訴　人
即　被　告　丁○○○
輔　佐　人　丙○○
上列上訴人即被告因竊盜案件，不服本院士林簡易庭93年度士簡
字第371 號民國93年3 月31日第一審判決（聲請簡易判決處刑案
號：93年度偵字第144 、1168號），提起上訴，本院管轄之第二
審合議庭判決如下：：
    主  文
原判決撤銷。
丁○○○連續竊盜，處拘役參拾日，如易科罰金，以參佰元折算
壹日，緩刑貳年。
    事  實
一、丁○○○為躁鬱症（即感情性精神病）之患者，乃精神耗弱
    人，精神耗弱狀態時，基於意圖為自己不法所有之概括犯意
    ，分別於民國92年11月12日上午10時30分許及同年12月6 日
    上午11時許，在台北縣淡水鎮○○路15號地下1 樓之頂好超
    市及臺北縣淡水鎮○○路1 號之淡水捷運站前廣場，分別竊
    取大草蝦、旗魚切片、紅西洋梨、雪芙蘭營養霜各1 盒、地
    瓜葉1 包、赤翅魚1 隻及乙○○之黑色公事包1 只（內有身
    分證1 張、第一商業銀行信用卡2 張、台新銀行信用卡1 張
    、黑色皮夾1 個、黑色資料夾1 個、手冊2 本、手機1 支、
    眼鏡1 副、指剪套1 套及現金新台幣約5 千元），嗣於同年
    11 月12 日上午11時10分許及12月6 日下午5 時許，分別為
    甲○○發覺及丁○○○之女曾金蓮及孫女吳美月發覺而報警
    查獲。
二、案經台北縣政府警察局淡水分局移送台灣士林地方法院檢察
    署檢察官偵查後聲請簡易判決處刑。
    理  由
一、右揭事實，業據被告丁○○○於本院審理時坦承不諱，核與
    證人即被害人乙○○、甲○○、曾金蓮、吳美月於警詢時之
    陳述相符，並有贓物認領保管收據2 紙附卷可稽。被告雖辯
    稱其患有情感性精神病，係於心神喪失之下所為之竊盜行為
    等語。惟本院經囑託台北市立聯合醫院松德院區（原台北市
    立療養院）鑑定被告行為時之精神狀態，該院鑑定結果認為
    ：「曾陳女乃情感性精神病（躁鬱症）之患者，於鑑定時之
    一般行為表現、定向感及記憶力等無明顯異於同年齡人之情
    形，惟行為後（92年11月14日，犯行後2 日）之簡易心智狀
    態檢查得分為11分，而93年11月3 日鑑定當日之簡易心智狀
    態檢查則為20分，可佐證其行為時之記憶與其他認知功能確
    有降低、減弱；而曾陳女主訴當時『不夠眠（睡眠不足）』
    ，『人頭昏昏』等情形，病歷亦記載其有『傾向回答不知道
    及快速不加思索的回答』等等之躁症症狀。綜言之，曾陳女
    於行為當時應確受躁症症狀及記憶缺損之影響而行為，因此
    本院認為，曾陳女於行為時確有精神耗弱之情形」，有該院
    94年1 月27日北市醫松字第09431270400 號函附之精神鑑定
    報告書1 份附卷可參。故被告此部分所辯，尚不足採。本件
    事證明確，被告竊盜犯行洵堪認定。
二、核被告所為，係犯刑法第320 條第1 項之普通竊盜罪，其先
    後2 次竊盜犯行，時間緊接，手段雷同，觸犯構成要件相同
    之罪名，顯係基於概括犯意為之，應依連續犯規定論以一罪
    ，並加重其刑。查被告行為時處於精神耗弱之狀態，已如前
    述，依刑法第19條第2 項之規定，減輕其刑，並依法先加後
    減之。原審引用檢察官聲請簡易判決處刑書之記載，論被告
    連續竊盜，處有期徒刑3 月，如易科罰金以3 百元折算1 日
    ，固非無見。惟原審未審酌被告行為時處於精神耗弱之狀態
    ，尚有未洽，被告上訴意旨雖主張其行為時心神喪失而應不
    罰，固不足採，惟原判決既有可議，自應由本院將原判決撤
    銷改判。爰審酌被告犯罪之動機、手段、犯罪所生損害，其
    犯後已與被害人達成和解，且已有悔悟，並由家屬陪同接受
    精神科醫師之治療等一切情狀，量處如主文第二項所示之刑
    ，並諭知易科罰金之折算標準。又被告前未有犯罪之前科紀
    錄，有台灣高等法院被告全國前案紀錄表一紙在卷可參，素
    行尚佳，其因受躁鬱症影響，致罹刑典，事後已有悔意，經
    此刑之宣告後，應知警惕而無再犯之虞，因認暫不執行其刑
    為當，併予以宣告緩刑2 年，用啟自新。右被告雖因精神耗
    弱而減輕其刑，惟其家庭功能正常，持續受其假屬安善照顧
    ，並持續至醫院接受治療其精神疾病，是尚無依刑法第87條
    第2項規定諭令入相當處所施以監護之必要，併予敘明。
三、依刑事訴訟法第455 條之1 第1 項、第3 項、第369 條第1
    項前段、第364 條、第299 條第1 項前段、刑法第56條、第
    320 條第1 項、第19條第2 項、第41條第1 項前段、第74條
    第1 款、罰金罰鍰提高標準條例第1 條前段、第2 條，判決
    如主文。
本案經檢察官張惠菁到庭執行職務
中　　華　　民　　國　　94　　年　　3 　　月　　22　　日
                  刑事第七庭審判長法  官  王梅英
                                  法  官  王沛雷
                                  法  官  劉秉鑫
以上正本證明與原本無異。
本件判決不得上訴。
                                 書記官  曾恆壽
中　　華　　民　　國　　94　　年　　3 　　月　　22　　日
附錄本判決論罪科刑法條：
中華民國刑法第320 條第1 項：
 (普通竊盜罪、竊佔罪)
意圖為自己或第3 人不法之所有，而竊取他人之動產者，為竊盜
罪，處5 年以下有期徒刑、拘役或5 百元以下罰金。
